臺灣宜蘭地方法院行政訴訟判決
110年度交字第34號
原      告  石育安  
訴訟代理人  黃金亮律師
被      告  交通部公路總局臺北區監理所

法定代理人  梁郭國  
訴訟代理人  林佳慧  
上列當事人間交通裁決事件，原告不服被告民國110年7月20日北
監宜裁字第43-ZIC287854號違反道路交通管理事件裁決書，提起
行政訴訟，本院於110年12月30日言詞辯論終結，判決如下：
    主  文
原處分撤銷。
訴訟費用新臺幣參佰元由被告負擔。被告應給付原告新臺幣參佰
元。
    事實及理由
一、事實概要：
　　車牌號碼000-000號營業大客車（下稱系爭車輛）於民國110
    年3月9日上午7時9分許，行經國道5號北向30公里頭城出口
    匝道處（下稱系爭路段）時，因有以危險方式在道路上駕駛
    汽車之違規行為，為民眾於110年3月9日檢具影像資料向警
    察機關提出檢舉，經內政部警政署國道公路警察局查證屬實
    ，於110年4月15日填製國道警交字第ZIC287854號舉發違反
    道路交通管理事件通知單對系爭車輛所有人國光汽車客運股
    份有限公司（下稱國光公司）逕行舉發後，經國光公司於11
    0年4月28日向宜蘭監理站提出陳述意見，並於110年5月3日
    辦理轉歸責於原告。被告轄下單位宜蘭監理站以北監宜站字
    第1100113954號函通知原告應於110年6月18日前到案，該函
    於110年5月7日送達原告。嗣經被告函請舉發機關協助查明
    事實後，認定原告有上開違規事實，爰依道路交通管理處罰
    條例第43條第1項第1款、第85條第1項規定，以110年7月20
    日北監宜裁字第43-ZIC287854號違反道路交通管理事件裁決
    書（下稱原處分）裁處原告罰鍰新臺幣（下同）18,000元，
    記違規點數3點，並應參加道路交通安全講習。原告不服，
    遂提起本件行政訴訟。
二、原告起訴意旨略以：本件民眾檢舉及舉發是否符合道路交通
    管理處罰條例第7條之1規定尚有可疑。本件檢舉人前與原告
    發生行車糾紛，檢舉人故意超車至原告車前急煞，原告以手
    肘放置方向盤上揮手示意，僅短暫1、2秒時間，即恢復正常
    手握方向盤方式駕車。原告駕駛系爭車輛手肘未離開方向盤
    ，此行為是否屬道路交通管理處罰條例第43條第1項第l款所
    稱「以危險方式在道路上駕駛汽車」之行為，尚有疑義。且
    檢舉人向舉發單位提供之照片，因受限於拍攝角度、亮度及
    視線等因素，產生誤解及視覺誤判之結果，實無法清楚看見
    原告有「以雙手離開方向盤之方式駕車」之行為。況系爭車
    輛車長12.19公尺、車寬2.48公尺、車高3.478公尺、車重17
    公噸，行駛中受車速、車重、風阻、轉彎等因素影響甚大，
    且系爭路段為近海、風大之下坡及彎道路段，若雙手或手肘
    未接觸方向盤而駕駛，勢必無法操控方向或偏離車道，必定
    發生碰撞道路邊坡之結果。故依一般常理及經驗法則與論理
    法則而言，原告絕無「以雙手離開方向盤之方式駕車」之可
    能。又本件並無造成任何行車事故、任意蛇行、任意超車、
    無法操控方向偏離車道，或有致乘客受傷等危害安全之情形
    發生，原處分有違反比例原則之虞。並聲明：原處分撤銷。
三、被告答辯略以：本件違規行為日期為110年3月9日，檢舉違
    規日期為110年3月9日，違規檢舉符合道路交通管理處罰條
    例第7條之1規定。依原舉發單位提供之採證影像資料，系爭
    路段為單車道之匝道，原告駕駛系爭車輛行駛於系爭路段逼
    進前車，未保持安全距離，並以雙手離開方向盤（雙手比劃
    手勢一般認知為催促前車態樣），致系爭車輛車頭歪斜，甚
    已偏離超出路面邊線，駕駛人即原告再以手控制方向盤，將
    車頭拉回導正行駛。原告為大客車職業駕駛人，本應更注意
    車前狀況，採取安全措施，維持安全行駛距離，防範於未然
    ，非以造成交通事故始構成危險駕駛。是原告確有前揭以危
    險方式在道路上駕駛汽車之行為，被告依道路交通管理處罰
    條例第43條第1項第1款、第85條第1項規定，以原處分裁處
    原告罰鍰18,000元，記違規點數3點，並應參加道路交通安
    全講習，應無違誤。並聲明：原告之訴駁回。
四、本院之判斷：
㈠、按「汽車駕駛人，駕駛汽車有下列情形之一者，處新臺幣六
    千元以上二萬四千元以下罰鍰，並當場禁止其駕駛：一、在
    道路上蛇行，或以其他危險方式駕車。三、任意以迫近、驟
    然變換車道或其他不當方式，迫使他車讓道。」道路交通管
    理處罰條例第43條第1項第1、3款定有明文。參酌該條於103
    年1月8日修正之立法理由載明：「一、原條文之立法目的，
    原為遏阻飆車族之危害道路安全的行徑所設，是以該條構成
    要件列舉在道路上蛇行、行車速度超過規定最高時速六十公
    里，及拆除消音器等均為飆車典型行為，為涵蓋實際上可能
    發生的危險駕駛態樣，第一項爰增訂第三款及第四款。」依
    該條例第43條第1項之規定，駕駛行為必須已達與本條款所
    例示「蛇行」駕駛之飆車典型行為所造成之高度危險相類時
    ，始足當之。若行為人之駕駛行為未達上述高度危險之程度
    者，縱有違反其他交通法規，乃屬是否應另行依其他交通法
    規予以裁罰之問題，尚難以該處罰規定相繩。況且任何違反
    處罰條例之行為，均有危害交通安全之危險性，依道路交通
    管理處罰條例第43條第4項既以違反同條第1項者處罰鍰並吊
    扣汽車牌照為處罰類型，則該項第1款所謂「在道路上蛇行
    ，或以其他危險方式駕車」，自應係指該等危險駕駛行為情
    狀必須達到重大程度，道路交通管理處罰條例其他處罰條文
    無法適當評價時，始能適用該條處罰。若行為人僅係違反道
    路交通安全之行為，依同條例其他處罰條文可充分評價其行
    為時，即不得貿然使用該條處罰。
㈡、查，如事實概要欄所載之事實，除本件爭點即原告是否有危
    險駕駛乙節外，其餘為兩造所不爭執，且有檢舉違規案件明
    細（本院卷第79至80頁）、系爭舉發通知單暨警方擷取檢舉
    影像照片（本院卷第59至61頁）、案件歸責歷史查詢資料（
    本院卷第63頁）、送達證書（本院卷第65頁）、案件陳述書
    （本院卷第67頁）、原處分暨送達證書（本院卷第75至77頁
    ）及採證影像光碟（本院卷第49頁）可參。
㈢、本院勘驗檢舉人所提供之行車記錄器影像，勘驗內容略以：
    系爭車輛原行駛於高速公路上，於影片時間3秒至7秒系爭車
    輛變換車道至國道5號北向30公里頭城出口匝道出口匝道，
    未顯示方向燈；於影片時間7至31秒系爭車輛向前行駛迫近
    前車；於影片時間31至33秒系爭車輛駕駛人舉起右手並前後
    揮動，此時左手在方向盤；於影片時間33至35秒，駕駛人舉
    起雙手以右手食指多次敲打左手手腕，此時左手離開方向盤
    ，右手臂上揚；於影片時間35至37秒駕駛人再次舉起右手前
    後揮動，左手放在方向盤，嗣左手離開方向盤，右手臂上揚
    指向左手手錶處敲打；於影片時間37至42秒系爭車輛往車道
    外側偏移，系爭車輛駕駛人轉動方向盤將系爭車輛調整至車
    道中央等情（見本院卷第112至113頁)。依上開錄影影像內
    容可知，原告雙手離開系爭車輛方向盤二次，時間先後為一
    秒多，第二次雙手離開方向盤後，系爭車輛有朝車道外側偏
    移之情形，惟原告旋即將轉動方向盤將系爭車調整至車道中
    央。據此，原告雙手離開方向盤之時間尚屬短暫，且能及時
    調整稍有偏離之行車方向，尚難認有達於道路交通管理處罰
    條例第43條第1項第1款所規範之與在道路上蛇行相類似之其
    他危險方式駕車，且該等危險駕駛行為情狀重大之程度。是
    被告答辯稱原告雙手離開方向盤即已構成前開條文之危險駕
    駛行為，尚屬有誤。
㈣、至被告雖另答辯稱原告行駛時應與前車保持安全距離，竟以
    逼近前車，未保持安全距離之方式行駛，亦為危險駕駛等語
    。經查，被告既以原告違反道路交通管理處罰條例第43條第
    1項第1款之規定而予裁罰，該規定係指與蛇行飆車之行為相
    類似之危險駕駛行為，已如前述。至行車迫近前車之行為，
    如有違規，則為同條項第3款「任意以迫近、驟然變換車道
    或其他不當方式，迫使他車讓道」之規範內容。被告認原告
    逼迫前車而有同條項第1款之危險駕駛行為，適用法律已屬
    有誤。況查，依上開影像內容，固有原告駕駛系爭車輛接近
    前方車輛之情形，然因無前車與系爭車輛之速度相關證據資
    料，無從判別究係前車速度過慢始造成二車行車距離縮短，
    或係系爭車輛有任意加速迫近前車之不當駕駛行為，不能徒
    以原告駛近後以手勢催促，即遽認原告有同條項第3款之情
    形。至原告未保持行車安全距離之行為，應為道路交通管理
    處罰條例其他處罰條文所評價，不能逕以同條項第3款處罰
    。
五、綜上所述，原告上開駕駛行為，非屬在道路上蛇行等相類之
    飆車等危險駕駛行為，不符合道路交通管理處罰條例第43條
    第1項第1款規定之要件。被告認定原告有該條款規定之「以
    危險方式在道路上駕駛汽車」之違規，尚有違誤。從而，被
    告以原處分對原告為上揭裁罰，即有違誤。原告訴請撤銷原
    處分，為有理由，應予准許。至於原告未與前車保持安全距
    離等部分，是否符合道路交通管理處罰條例所規範之其他違
    規行為，則應由被告裁罰機關另為妥適之裁處，附此敘明。
六、本件判決基礎已臻明確，兩造其餘之攻擊防禦方法及訴訟資
     料經本院斟酌後，核與判決結果不生影響，故無一一論述
    之 必要，併予敘明。
七、本件第一審裁判費為300元，依法應由敗訴之被告負擔。而
    上開訴訟費用前已由原告於起訴時預為繳納，而依行政訴訟
    法第237條之8第1項規定，法院為訴訟費用之裁判時，應確
    定其費用額。爰依行政訴訟法第104條規定準用民事訴訟法
    第93條規定確定第一審訴訟費用額及被告應給付原告之訴訟
    費用額如主文第2項所示。
八、據上論結，本件原告之訴為有理由，依行政訴訟法第237條
    之8第1項、第98條第1項前段，判決如主文
中　　華　　民　　國　　111 　年　　1 　　月　　13　　日
                  行政訴訟庭　法　官　謝佩玲
以上正本係照原本作成。
如不服本判決，應於判決送達後20日內，向本院提出上訴狀並表
明上訴理由（原判決所違背之法令及其具體內容或依訴訟資料可
認為原判決有違背法令之具體事實），其未載明上訴理由者，應
於提出上訴後20日內向本院補提理由書（上訴狀及上訴理由書均
須按他造人數附繕本，如未按期補提上訴理由書，則逕予駁回上
訴），並應繳納上訴裁判費新臺幣750元。
中　　華　　民　　國　　111 　年　　1 　　月　　13　　日
                              書記官　陳建琪